臺灣桃園地方法院刑事判決
                              　　111年度審金訴字第225號
公  訴  人  臺灣桃園地方檢察署檢察官
被      告  黃柏凱



上列被告因詐欺等案件，經檢察官提起公訴（110年度偵字第305
51號），被告於準備程序中就被訴事實為有罪之陳述，經本院告
知簡式審判程序之旨，並聽取當事人之意見後，合議庭裁定改由
受命法官獨任依簡式審判程序審理，判決如下：
    主      文
黃柏凱犯三人以上共同冒用公務員名義詐欺取財罪，處有期徒刑
壹年參月。
未扣案之犯罪所得新臺幣貳萬陸仟貳佰零伍元沒收，於全部或一
部不能沒收或不宜執行沒收時，追徵其價額。
    事實及理由
一、本件犯罪事實及證據，除證據部分補充「被告黃柏凱於本院
    準備程序及審理時之自白」外，餘均引用檢察官起訴書之記
    載（詳如附件）。
二、論罪科刑：
  (一)核被告所為，係刑法第339條之4第1項第1款、第2款之三
      人以上共同冒用公務員名義詐欺取財罪、同法第339條之2
      第1項之非法由自動付款設備取財罪及洗錢防制法第14條
      第1項之洗錢罪。
  (二)被告與本件詐欺集團成員間，就本案詐欺取財、非法由自
      動付款設備取財及洗錢犯行，有犯意聯絡及行為分擔，應
      論以共同正犯。
  (三)被告以一行為觸犯三人以上共同冒用公務員名義詐欺取財
      、非法由自動付款設備取財、洗錢等罪名，為想像競合犯
      ，應依刑法第55條規定，從一重之三人以上共同冒用公務
      員名義詐欺取財罪處斷。
  (四)按想像競合犯之處斷刑，本質上係「刑之合併」，其所謂
      從一重處斷，乃將想像競合犯組成之評價上數罪，合併為
      科刑一罪，其所對應之刑罰，亦合併其評價上數罪之數法
      定刑，而為一個處斷刑。易言之，想像競合犯侵害數法益
      者皆成立犯罪，論罪時必須輕、重罪併舉論述，同時宣告
      所犯各罪名，包括各罪有無加重、減免其刑之情形，亦應
      說明論列，量刑時併衡酌輕罪部分量刑事由，評價始為充
      足，然後依刑法第55條規定「從一重處斷」，非謂對於其
      餘各罪可置而不論。因此，法院決定處斷刑時，雖以其中
      最重罪名之法定刑，做為裁量之準據，惟於裁量其輕重時
      ，仍應將輕罪合併評價在內。本案被告於偵查及本院審理
      時均自白一般洗錢犯行，依洗錢防制法第16條第2 項「犯
      前2 條之罪，在偵查或審判中自白者，減輕其刑」之規定
      ，原均應減輕其刑，惟其所犯一般洗錢罪係屬想像競合犯
      其中之輕罪，本案犯行係從一重之共同加重詐欺取財罪處
      斷，就此部分想像競合輕罪得減刑部分，依上開說明，由
      本院於後述量刑時，一併衡酌該部分減輕其刑事由，附此
      敘明。
  (五)爰審酌被告不思以正當途徑獲取財物，反加入詐欺集團並
      擔任車手頭工作，與詐欺集團成員行詐騙行為，牟取不法
      報酬，動機不良，手段可議，價值觀念偏差，危害社會治
      安，損害告訴人之權益，兼衡告訴人所受之損害、被告參
      與之程度、犯後坦承犯行之態度、素行及斟酌被告之智識
      程度、生活狀況等一切情狀，量處如主文所示之刑。
三、沒收：
　　按犯罪所得，屬於犯罪行為人者，沒收之；前2 項之沒收，
    於全部或一部不能沒收或不宜執行沒收時，追徵其價額，刑
    法第38條之1 第1 項前段、第3 項分別定有明文。而二人以
    上共同犯罪，關於犯罪所得之沒收或追徵，倘個別成員並無
    犯罪所得，且與其他成員對於所得亦無事實上之共同處分權
    時，同無「利得」可資剝奪，特別在集團性或重大經濟、貪
    污犯罪，不法利得龐大，一概採取絕對連帶沒收或追徵，對
    未受利得之共同正犯顯失公平。所謂各人「所分得」，係指
    各人「對犯罪所得有事實上之處分權限」，法院應視具體個
    案之實際情形，依自由證明程序釋明合理之依據以認定之。
    經查，被告就本件犯行獲得之報酬為新臺幣26,205元（524,
    100元×5％），為其於偵訊時陳明，核屬其犯罪所得，且未據
    扣案，應依刑法第38條之1 第1 項前段、第3 項之規定宣告
    沒收，並於全部或一部不能沒收或不宜執行沒收時，追徵其
    價額。
據上論斷，應依刑事訴訟法第273 條之1 第1 項、第299 條第1
項前段、第310 條之2 、第454 條，判決如主文。
本案經檢察官吳亞芝到庭執行職務。
中    華    民    國   111    年    9     月   29     日
                       刑事審查庭  法  官  李佳穎
以上正本證明與原本無異。
如不服本判決應於收受判決後20日內向本院提出上訴書狀，並應
敘述具體理由。其未敘述上訴理由者，應於上訴期間屆滿後20日
內向本院補提理由書(均須按他造當事人之人數附繕本)「切勿逕
送上級法院」。
                                   書記官  蔡萱穎
中    華    民    國   111    年    9     月   29     日
附錄本案論罪科刑法條：
洗錢防制法第14條
有第二條各款所列洗錢行為者，處7 年以下有期徒刑，併科新臺
幣5 百萬元以下罰金。
前項之未遂犯罰之。
前二項情形，不得科以超過其特定犯罪所定最重本刑之刑。
中華民國刑法第
339 條之2
意圖為自己或第三人不法之所有，以不正方法由自動付款設備取
得他人之物者，處3 年以下有期徒刑、拘役或30萬元以下罰金。
以前項方法得財產上不法之利益或使第三人得之者，亦同。
前二項之未遂犯罰之。
中華民國刑法第339 條之4
犯第339 條詐欺罪而有下列情形之一者，處1 年以上7 年以下有
期徒刑，得併科1 百萬元以下罰金：
一、冒用政府機關或公務員名義犯之。
二、三人以上共同犯之。三、以廣播電視、電子通訊、網際網路
    或其他媒體等傳播工具，對公眾散布而犯之。前項之未遂犯
    罰之。
附件：
臺灣桃園地方檢察署檢察官起訴書
                                    110年度偵字第30551號
　　被　　　告　黃柏凱　男　19歲（民國00年0月00日生）
　　　　　　　　　　　　住○○市○鎮區○○路00巷0號9樓
　　　　　　　　　　　　國民身分證統一編號：Z000000000號
上列被告因詐欺等案件，已經偵查終結，認應提起公訴，茲將犯
罪事實及證據並所犯法條分敘如下：
　　　　犯罪事實
一、黃柏凱於民國110年5月中旬加入何權芳（所涉詐欺等罪嫌，
    另行偵辦）所屬3人以上組成，以實施詐術為手段，具有持
    續性、牟利性及結構性之詐欺集團犯罪組織，擔任向被害人
    收取詐騙款項之車手工作（所涉參與犯罪組織罪嫌部分，業
    經本署檢察官以110年度偵字第42471號、第42472號、第441
    90號、第44195號提起公訴，不在本件起訴範圍）。嗣黃柏
    凱與何權芳及其所屬詐欺集團成員，即共同意圖為自己不法
    所有，基於三人以上冒用公務員名義共犯詐欺取財、以不正
    方法由自動付款設備取得他人之物及洗錢之犯意聯絡，由該
    詐欺集團內之真實姓名年籍不詳成員於110年6月7日10時許
    撥打電話予鄭許桂華，假冒係臺北長庚醫院人員、刑事警察
    局高隊長，佯稱鄭許桂華帳戶涉及人頭帳戶案件，需交付存
    摺、金融卡、存款，待證明清白就會退款云云，致鄭許桂華
    陷於錯誤而應允之，且於110年6月22日依詐欺集團成員指示
    匯款新臺幣（下同）52萬元至其名下中華郵政股份有限公司
    帳號000-00000000000000號帳戶（下稱郵局帳戶）。詐欺集
    團成員獲悉上情後即指示黃柏凱於110年6月23日10時許，前
    往桃園市八德區福國街93巷與福僑街口，當面向鄭許桂華收
    取其交付之郵局帳戶存摺、金融卡。黃柏凱復於附表所示提
    領時間，在附表所示提領地點，持前開金融卡插入自動提款
    機並鍵入向鄭許桂華詐得之金融卡密碼，以此不法方式操作
    自動付款設備，而提領附表所示款項後，在桃園市平鎮區義
    興國小附近公園、新屋交流道附近萊爾富等處將提領之款項
    交給何權芳，並獲取提領金額5％之報酬，以此方式製造金流
    之斷點，掩飾特定犯罪所得之本質及去向。
二、案經鄭許桂華訴由桃園市政府警察局八德分局報告偵辦。
　　　　證據並所犯法條
一、證據清單及待證事實：
編號 證據名稱 待證事實 1 被告黃柏凱於偵查中之自白 坦承全部犯罪事實。 2 證人即告訴人鄭許桂華於警詢、偵查中之證述 證明伊於110年6月7日10時許遭詐欺集團假冒檢警詐騙後，於110年6月22日依詐欺集團成員指示匯款52萬元至郵局帳戶內，復於110年6月23日10時許，在桃園市八德區福國街93巷與福僑街口將郵局帳戶存摺、金融卡交付給被告之事實。 3 內政部警政署反詐騙諮詢 專線紀錄表 證明告訴人於前揭時、地遭詐欺集團詐騙之事實。 4 郵局帳戶之開戶資料及交易明細 證明告訴人郵局帳戶於附表所示時間遭提領如附表所示金額之事實。 5 現場及監視器翻拍照片共16張 證明被告於上揭時、地向告訴人收取郵局帳戶存摺、金融卡，並於附表所示時間，在附表所示地點提領如附表所示款項之事實。 
二、核被告所為，係犯刑法第339條之4第1項第1、2款之三人以
    上冒用公務員名義共犯詐欺取財、同法第339條之2第1項以
    不正方法由自動付款設備取得他人財物、洗錢防制法第14條
    第1項之洗錢罪嫌。被告與何權芳及其所屬詐欺集團成員間
    ，就上開犯行，有犯意聯絡及行為分擔，請論以共同正犯。
    被告持上開金融卡如附表所示提領之行為，係為取得告訴人
    款項之單一目的，而有數次提款行為，侵害告訴人之同一財
    產法益，其各行為之獨立性極為薄弱，且係基於同一詐欺取
    財之目的，依一般社會觀念，在時間差距上，難以強行分開
    ，應視為數個舉動之接續施行，合為包括之一行為予以評價
    ，屬接續犯，應僅論以一罪。又被告以一行為犯三人以上冒
    用公務員名義共犯詐欺取財、以不正方法由自動付款設備取
    得他人財物及洗錢罪，為想像競合犯，請依刑法第55條之規
    定，從一重以三人以上冒用公務員名義共犯詐欺取財罪處斷
    。
三、至被告就本案取得提領款項百分之5報酬等情，業經被告於
    偵訊中供述在卷，是被告之犯罪所得即為2萬6,205元（52萬
    4,100元×5％），請依刑法第38條之1 第1 項、第3 項規定宣
    告沒收，於全部或一部不能沒收或不宜執行沒收時，追徵其
    價額。
四、依刑事訴訟法第251條第1項提起公訴。
　　此　致
臺灣桃園地方法院
中　　華　　民　　國　 111　　年　　1 　　月　　19　　日
                              檢　察　官  陳師敏  
本件證明與原本無異 
中　　華　　民　　國　 111　　年　　2 　　月　　7 　　日
                              書  記  官  曾意雯  
所犯法條：
中華民國刑法第339條之4第1項第1款、第2款
犯第 339 條詐欺罪而有下列情形之一者，處 1 年以上 7 年以
下有期徒刑，得併科 1 百萬元以下罰金：
一、冒用政府機關或公務員名義犯之。
二、三人以上共同犯之。
三、以廣播電視、電子通訊、網際網路或其他媒體等傳播工具，
    對公眾散布而犯之。
前項之未遂犯罰之。
中華民國刑法第339條之2第1項
（違法由自動付款設備取得他人之物之處罰）
意圖為自己或第三人不法之所有，以不正方法由自動付款設備取
得他人之物者，處 3 年以下有期徒刑、拘役或 30 萬元以下罰
金。
以前項方法得財產上不法之利益或使第三人得之者，亦同。
前二項之未遂犯罰之。
洗錢防制法第14條第1項
有第二條各款所列洗錢行為者，處 7 年以下有期徒刑，併科新
臺幣 5 百萬元以下罰金。
前項之未遂犯罰之。
前二項情形，不得科以超過其特定犯罪所定最重本刑之刑。

附表：
編號 提領時間 提領地點 提領金額 1 110年6月23日10時20分許 桃園市○○區○○路000號(福林郵局) 6萬元 2 110年6月23日10時21分許 桃園市○○區○○路000號(福林郵局) 6萬元 3 110年6月23日10時21分許 桃園市○○區○○路000號(福林郵局) 1萬元 4 110年6月24日0時58分許 桃園市○○區○○路000號(龍潭郵局) 6萬元 5 110年6月24日0時59分許 桃園市○○區○○路000號(龍潭郵局) 6萬元 6 110年6月24日1時0分許 桃園市○○區○○路000號(龍潭郵局) 1萬元  7 110年6月25日0時29分許 桃園市○○區○○路000號(楊梅高榮郵局) 6萬元 8 110年6月25日0時30分許 桃園市○○區○○路000號(楊梅高榮郵局) 6萬元 9 110年6月25日0時30分許 桃園市○○區○○路000號(楊梅高榮郵局) 1萬元 10 110年6月26日1時38分許 桃園市○○區○○路0號(楊梅幼工郵局) 6萬元 11 110年6月26日1時40分許 桃園市○○區○○路0號(楊梅幼工郵局) 6萬元 12 110年6月26日1時41分許 桃園市○○區○○路0號(楊梅幼工郵局) 1萬4,100元